臺灣屏東地方法院民事判決　　　　　　110年度屏簡字第156號
原　　　告　尤綜鴻　
被　　　告　莊振偉　
訴訟代理人　林逸誠　
被　　　告　張冬榮　
訴訟代理人　柳朝獻　
上列當事人間請求損害賠償事件，本院於民國111年1月25日言詞
辯論終結，判決如下：
    主  文
一、被告應連帶給付原告新臺幣（下同）87,000元及被告莊振偉
    部分自110年1月30日起，被告張冬榮部分自110年1月16日起
    至清償日止，均按年息百分之5計算之利息。
二、原告其餘之訴駁回。
三、訴訟費用確定為2,100元由被告連帶負擔46％即966元，餘由
    原告負擔。
四、本判決第一項得假執行，但被告如各以87,000元為原告預供
    擔保，得免為假執行。
    事實及理由
一、原告主張：原告於民國109年10月21日8時46分許，駕駛車牌
    號碼000-0000號自用小客車（下稱被害車輛），沿屏東縣九
    如鄉之產業道路由南往北行使至與東寧路24巷之交岔路口，
    遭被告莊振偉所駕駛車牌號碼000-0000號自用小客車（下稱
    肇事車輛）沿東寧路24巷由東往西方向直行至該處路口時因
    未注意車前狀況亦未減速直行自後方碰撞被害車輛右側後方
    ，而當時莊振偉行經之東寧路24巷岔路口遭被告張冬榮無故
    違規停放車牌號碼000-0000號砂石車（下稱肇事砂石車），
    導致原告無法注意右方被告莊振偉之肇事車輛來車而遭撞擊
    ，莊振偉應注意車前狀況，並隨時採取必要之安全措施，行
    經岔路口應該減速，而依當時天候晴、夜間有照明、柏油路
    面乾燥、無缺陷、道路無障礙物及視距良好等情形，尚無不
    能注意之情況，竟疏未注意車前狀況，且未注意其行車方向
    為岔路口應減速慢行而未減速接近即貿然通過上開交岔路口
    ，適原告之被害車輛，沿產業道路由南西往北方向行駛至上
    開交岔路口，遭肇事車輛在上開交岔路口內自後方撞擊，致
    原告被害車輛衝入路邊水溝內，被害車輛受損支出修理費用
    92,930元，車輛因受損價值減少7萬元，並因車輛支出拖吊
    費2,500元、車損鑑價2,000元、租車費用22,000元，合計損
    失187,430元，應由被告依據共同侵權行為負連帶賠償責任
    費等語，並聲明：被告應連帶給付原告187,430元及自起訴
    狀繕本送達翌日起至清償日止，按年息5％計算之利息。
二、被告方面
  ㈠被告莊振偉則以：不爭執拖吊費用2500元，車損價值減少7
    萬元，但租車費用應按維修日數9日按每日733元計算，且過
    失比例應只有15％，車輛修理零件應折舊，原告違規未暫停
    再行車之過失比例較高等語置辯，並聲明：原告之訴駁回。
  ㈡被告張冬榮則以：不爭執拖吊費用2500元，車損價值減少7
    萬元，但租車費用應按維修日數9日按每日733元計算，且過
    失比例應只有15％，車輛修理零件應折舊，原告違規未暫停
    再行車之過失比例較高等語置辯，並聲明：原告之訴駁回。
三、本院之判斷：
  ㈠關於本件車禍責任歸屬判定有關之道路交通安全規則有以下
    規定：
  ⒈第93條規定第1項第1-2款規定：行車速度，依速限標誌或標
    線之規定，無速限標誌或標線者，應依下列規定：一、行車
    時速不得超過五十公里。但在設有快慢車道分隔線之慢車道
    ，時速不得超過四十公里，未劃設車道線、行車分向線或分
    向限制線之道路，時速不得超過三十公里。二、行經設有彎
    道、坡路、狹路、狹橋、隧道、學校、醫院標誌之路段、道
    路施工路段、泥濘或積水道路、無號誌之交岔路口及其他人
    車擁擠處所，或因雨霧致視線不清或道路發生臨時障礙，均
    應減速慢行，作隨時停車之準備。
  ⒉第94條第2項規定：汽車行駛時，駕駛人應注意車前狀況及
    兩車並行之間隔，並隨時採取必要之安全措施，不得在道路
    上蛇行，或以其他危險方式駕車。汽車行駛於大眾捷運系統
    車輛共用通行之車道時，聞或見大眾捷運系統車輛臨近之聲
    號或燈光時，應即依規定變換車道，避讓其優先通行，並不
    得在後跟隨迫近。但道路主管機關另有規定者，不在此限。
  ⒊第102條第1項第2款規定：汽車行駛至交岔路口，其行進、
    轉彎，應依下列規定：二、行至無號誌或號誌故障而無交通
    指揮人員指揮之交岔路口，支線道車應暫停讓幹線道車先行
    。未設標誌、標線或號誌劃分幹、支線道者，少線道車應暫
    停讓多線道車先行；車道數相同時，轉彎車應暫停讓直行車
    先行；同為直行車或轉彎車者，左方車應暫停讓右方車先行
    。但在交通壅塞時，應於停止線前暫停與他方雙向車輛互為
    禮讓，交互輪流行駛。
  ⒋第111條第1項規定：「汽車臨時停車時，應依下列規定：一
    、橋樑、隧道、圓環、障礙物對面、鐵路平交道、人行道、
    行人穿越道、快車道等處，不得臨時停車。二、交岔路口、
    公共汽車招呼站十公尺內、消防栓、消防車出入口五公尺內
    不得臨時停車。三、設有禁止臨時停車標誌、標線處所不得
    臨時停車。四、道路交通標誌前不得臨時停車。五、不得併
    排臨時停車。」；第2項規定：「汽車臨時停車時，應依車
    輛順行方向緊靠道路邊緣，其前後輪胎外側距離緣石或路面
    邊緣不得逾六十公分。但大型車不得逾一公尺。」。
  ㈡經查：原告於109年10月21日8時46分許，駕駛被害車輛沿屏
    東縣九如鄉產業道路由南往北方向行駛，行經東寧路24巷差
    路口時，因其左方車未採取暫停再開之措施，而被告莊振偉
    之行車對ˇ原告而言為右方車其行至岔路口時應減速接近，
    注意安全，小心通過，而依當時天候晴、夜間有照明、柏油
    路面乾燥、無缺陷、道路無障礙物及視距良好等情形，尚無
    不能注意之情況，竟疏未注意車前狀況，亦無減速即貿然通
    過上開交岔路口，至撞擊當時減速通過該路口之原告之被害
    車輛，其因車速過快衝擊力量甚大，而將原告被害車輛撞擊
    衝入路旁水溝內，被害車輛因而受損等情，兩造對於車禍事
    故發生經過不爭執，但對過失比例則有爭執，此肇事經過，
    經本院當庭勘驗原告之行車記錄器內容如下：
    （法官當庭播放原告提供之肇事事故當日之影像。）
    ⒈全程播放原告的小客車行駛動線：從原告進入其行駛之道
      路到發生撞擊事故之過程。當原告車輛行進到肇事大貨車
      即肇事砂石車停放之路口時，原告車輛並未暫停再往前開
      ，而是有稍微減速並直行。
    ⒉畫面08：43：49-56秒畫面是原告車輛由其他道路轉彎進
      入其肇事時行駛路段的起端。
    ⒊畫面08：43：57到08：44：26秒原告車輛一路直行到肇事
      路口，畫面可以看見停放在路邊的肇事大貨車，但無法看
      到貨車右手邊的道路有無來車，（將此08：44：26秒畫面
      截圖附卷。）畫面上大貨車停放位置佔路口約2/3寬的面
      積，此情且有現場照片可參酌（本院卷第143頁）。
    ⒋畫面08：44：27到28秒之間，原告車輛行駛到交叉路口的
      交叉點右邊路肩時，從原告行車紀錄器畫面並無法看到右
      手方向有來車。（145頁照片可參酌）
    ⒌畫面08：44：29秒原告車身出現晃動的畫面，推測應該是
      這時被右方來車即被告小客車自後撞上，原告車輛偏跌向
      路邊水溝，撞上鐵絲網。
    ⒍08：44：27秒的畫面（已截圖附卷）畫面上原告車輛行駛
      將靠近路邊電線桿位置，此時右手方並無看見來車。
    ⒎08：44：28秒的畫面（已截圖附卷）：畫面上原告車輛行
      駛已經接近路邊電線桿位置，此時右手方也沒有看見來車
      。
    ⒏截圖08：44：29秒的畫面（已截圖，附卷）：畫面上原告
      車輛行駛已過交叉路口，被撞偏向路邊鐵絲網。（143頁
      、147頁照片參見）。
    以上各點參見本院卷第230頁之111年1月25日言詞辯論筆錄
    記載，且有現場照片可參酌（本院卷第143至147頁），及屏
    東縣政府警察局里港分局110年1月22日里警交字第11030035
    700號函文所附道路現場交通事故現場圖、調查紀錄表、事
    故照片可稽（見本院卷第91至107頁）。
  ㈢承上勘驗行車事故經過，因為原告之被害車輛根據該交岔道
    路行車方向，對莊振偉之行車方向而言屬於左方車，故依據
    道路交通安全規則第102條第1項第2款規定，同為直行車或
    轉彎車者，左方車應暫停讓右方車先行，而原告雖抗辯其已
    經依據同法規第93條規定減速而行，但該93條規定應是被告
    莊振偉之行車行至交岔路口時應該減速而行，且由肇事過程
    可知，肇事路口因為系爭肇事砂石車遮擋住原告之右方行車
    視線而無法注意莊振偉之右方來車，因而導致事故發生，但
    由原告於26秒減速行進至29秒通過路口後方被撞過程約花費
    僅3秒鐘時間，如果原告當時有暫停5秒後行進，即無被撞可
    能，故由上述過程及參酌前揭道路交通安全規則之各違規情
    形而判定之，原告未暫停之疏失導致車禍事故責任較高，被
    告莊振偉之行車未依規減速而行，及張冬榮違規停車導致原
    告無法注意右方來車，對車禍發生均同有疏失，本院斟酌上
    述各情，認為原告過失責任為40％，莊振偉與張冬榮則各負
    過失責任為30％。
  ㈣按汽車、機車或其他非依軌道行駛之動力車輛，在使用中加
    損害於他人者，駕駛人應賠償因此所生之損害。但於防止損
    害之發生，已盡相當之注意者，不在此限。民法第191條之2
    不法侵害他人之身體或健康者，對於被害人因此喪失或減少
    勞動能力或增加生活上之需要時，應負損害賠償責任。不法
    侵害他人之身體、健康、名譽、自由、信用、隱私、貞操，
    或不法侵害其他人格法益而情節重大者，被害人雖非財產上
    之損害，亦得請求賠償相當之金額。其名譽被侵害者，並得
    請求回復名譽之適當處分。不法毀損他人之物者，被害人得
    請求賠償其物因毀損所減少之價額。民法第193條第195條第
    1項、第196條均有明文。
  ㈤參酌前述法條規定，審酌原告各項請求有無理由，分別說明
    如下:
  ⒈關於原告以下各項：拖吊費用2,500元、車損減少價值7萬元
    部分，被告並無意見，有電子發票證明、屏東縣汽車商業同
    業公會函可參（本院卷第21、29、31、139頁），又鑑價費
    2,000元也是車禍事故而發生之費用，故此部分屬於車禍所
    生損害原告上述請求核屬有據。
  ⒉租車支出22,000元，原告提出付款收據、租車合約佐證之（
    本院卷第21頁、149頁），依據租車合約書記載原告租車時
    間為109年10月21日出車，同年11月20日還車，費用22,000
    元，換算每日733元，而原告被害車輛於109年11月26日開單
    至同年11月4日交車及結帳，有結帳工資可參酌（本院卷第
    27頁），故被害車輛既是於109年11月4日已交車，則該日之
    後原告應有自己修理完好之車輛可代步，其109年11月5日至
    20日之租車費即非本車禍所生損害，故被告抗辯應以實際維
    修9日按日733元計算屬之為合理，核屬可採，於上述6,597
    元範圍核屬有據，超過此範圍即無理由。
  ⒊原告之被害車輛修理支出92,930元，提出有電子發票證明、
    統一發票、結帳工資（本院卷第21至27頁）可參，按物被毀
    損時，被害人除得依民法第196條請求賠償外，並不排除民
    法第213條至215條之適用，依民法第196條請求賠償物被毀
    損所減少之價額，得以修復費用為估定之標準，但以必要者
    為限，如修理材料以新品換舊品，應予折舊。被害車輛送修
    ，共計支出修理費用92,930元（材料費用64,030元、工資28
    ,900元）乙節，業據前述，關於零件部分係更換全新零件，
    則其以新代舊之零件費用，自應將零件折舊部分自損害賠償
    額中予以扣除。依行政院所頒固定資產耐用年數表及固定資
    產折舊率表，自小客車之耐用年數為5年，依平均法計算其
    折舊結果（即以固定資產成本減除殘價後之餘額，按固定資
    產耐用年數表規定之耐用年數平均分攤，計算折舊額），並
    參酌營利事業所得稅查核準則第95條第6項規定「固定資產
    提列折舊採用定率遞減法者，以1年為計算單位，其使用期
    間未滿1年者，按實際使用之月數相當於全年之比例計算之
    ，不滿1月者，以1月計」，被害車輛自出廠日106年12月有
    公路監理電子閘門可參（本院卷第37頁），迄本件車禍發生
    時即109年10月21日，已使用2年10月，則零件扣除折舊後之
    修復費用估定為2,849元【計算方式：1.殘價＝取得成本÷(
    耐用年數＋1)即64,030÷(5+1)≒12,806元（小數點以下四
    捨五入）；2.折舊額＝(取得成本－殘價)×1/（耐用年數）
    ×（使用年數）即(64,030－12,806)×1/5×（2+10/12）≒
    29,027（小數點以下四捨五入）；3.扣除折舊後價值＝（新
    品取得成本－折舊額）即64,030－29,027＝35,003】加計毋
    庸折舊之工資28,900元，車輛受損實際損害額共計63,903元
    （35,003元＋28,900元＝63,903元）。
  ⒋合計以上被害車輛受損可請求賠償額為拖吊費2,500元、車
    輛價值減少7萬元、鑑價費2,000元、租車費6,597元、車受
    損修理費63,903元，共計145,000元。而被害車主為尤正宏
    ，已將有關本事故之車損賠償請求權讓與由原告求償之，有
    該讓與同意書在卷可稽（本院卷第59頁），故原告訴請賠償
    其當事人資格自屬有合法有據。
  ⒌車禍過失比例爭執:按損害之發生或擴大，被害人與有過失
    者，法院得減輕賠償金額，或免除之。民法第217條第1項有
    明文。本件原告之被害車輛，與被告二人之肇事車輛本院審
    酌上開過失情形，認原告應負40％，被告二人相同之過失責
    任即各負擔30％過失責任，故依上開規定減輕被告上開損害
    賠償金額，即原告得請求為87,000元【145,000×60％＝87
    ,000，元以下四捨五入】。
  ⒍原告主張被告二人應負共同侵權行為人連帶賠償責任，被告
    二人為車禍共同發生原因，依據民法第185條規定，依法應
    負連帶賠償責任。
  ⒎末按遲延之債務，以支付金錢為標的者，債權人得請求依法
    定利率計算之遲延利息；應付利息之債務，其利率未經約定
    ，亦無法律可據者，週年利率為百分之5；給付無確定期限
    者，債務人於債權人得請求時，經其催告而未為給付，自受
    催告時起，負遲延責任。其經債權人起訴而送達訴狀，或依
    督促程序送達支付命令，或為其他相類之行為者，與催告有
    同一之效力，民法第233條第1項前段、第203條、第229條第
    2項分別定有明文。本件原告請求被告賠償損害，係以支付
    金錢為標的，是原告請求被告給付自起訴狀繕本送達翌日（
    被告莊振偉是110年1月29日寄存送達生效，被告張冬榮是於
    110年1月15日送達，見本院卷第51、53頁送達證書），即莊
    振偉是自1109年1月30日，被告張冬榮是自110年1月16日起
    至清償日止，按年息百分之5計算之利息，為有理由，應予
    准許。
四、綜上所述，原告依共同侵權行為法律關係之規定，訴請被告
    連帶給付原告87,000元及自起訴狀繕本送達翌日即被告莊振
    偉部分自110年1月30日起，被告張冬榮部分自110年1月16日
    起至清償日止，均按年息百分之5計算之利息，為有理由，
    應予准許；逾此部分之請求則無理由，應予駁回。
五、本件係就民事訴訟法第427條適用簡易程序所為被告敗訴之
    判決，依同法第389條規定，應依職權宣告假執行，並依同
    法第436條第2項準用第392條第2項規定，職權宣告被告於預
    供擔保後，得免為假執行。另確定本件訴訟費用額2,100元
    之負擔比例為如主文第3項所示。
六、訴訟費用負擔之依據︰民事訴訟法第79條、第85條第1、2項
    。
中    華    民    國   111    年    2     月    8     日
                       屏東簡易庭 法  官  潘  快
正本照原本作成。
如對判決上訴，須於判決送達後廿日內向本院提出上訴狀，其未
表明上訴理由者，應於提出上訴後二十日內向本院補提理由書狀
（均須按他造當事人之人數附繕本）。
如委任律師提起上訴者，應一併繳納上訴審裁判費。
中    華    民    國   111    年    2     月    8     日
                                  書記官  鍾嘉芸